【裁判字號】    97,抗,595
【裁判日期】    970430
【裁判案由】    假扣押
【裁判全文】
臺灣高等法院民事裁定                   97年度抗字第595號
    抗  告  人  元大商業銀行股份有限公司
    法定代理人  丁○○
上列抗告人因與先賓工業股份有限公司等間假扣押事件，對於中
華民國97年3月11日臺灣桃園地方法院97年度裁全字第1235號裁
定提起抗告，本院裁定如下：
    主  文
抗告駁回。
抗告訴訟費用新台幣壹仟元由抗告人負擔。
    理  由
一、抗告人主張：相對人先賓工業股份有限公司（下稱先賓公司
    ）於民國96年1月17日邀同相對人丙○○、甲○○及乙○○
    擔任連帶保證人，向抗告人借款新台幣（下同）500萬元，
    雙方並有約定利息及違約金。詎先賓公司自96年12月17日起
    ，即未依約攤還，履經抗告人催討後，尚餘2,220,852元之
    本金、利息與違約金未清償。近聞先賓公司有聲請解散公司
    及96年11月16日之支票遭退票等脫產之虞之事實，恐抗告人
    之債權日後有難以強制執行之虞，為保全日後強制執行，願
    供擔保以代釋明假扣押請求及原因，聲請就相對人之財產予
    以假扣押，原裁定駁回抗告人之聲請，尚有未洽，爰提起抗
    告以求救濟等情。
二、債權人就金錢請求或得易為金錢請求之請求，欲保全強制執
    行者，固得聲請假扣押，但非有日後不能強制執行或甚難執
    行之虞者，不得為之，且債權人就請求及假扣押之原因，應
    釋明之，該釋明如有不足，而債權人陳明願供擔保或法院認
    為適當者，法院得定相當之擔保，命供擔保後為假扣押，此
    觀民事訴訟法第522條第1項、第523條第1項及第526條第1項
    、第2項之規定即明。參諸該第526條第2項規定，係於92年2
    月7日修正民事訴訟法時將原規定之「債權人雖未為前項釋
    明，如就債務人所應受之損害已供法院所定之擔保者，得命
    假扣押」，修正為現行規定，即見債權人聲請假扣押，仍應
    先釋明至使法院信其請求及假扣押之原因大致為適當始可。
    僅於其釋明不足時，法院為補強計，始得命供擔保（該條項
    立法理由參照）。非謂法院於債權人未為釋明，僅陳明願供
    擔保時，即得為命提供擔保之假扣押之裁定。抗告人主張對
    相對人有借貸債權，相對人尚未清償之事實，固於原法院提
    出借據、保證書、約定書、催告函等證據以為釋明。然就相
    對人何以有日後不能強制執行或甚難執行之虞，並未釋明。
    抗告人雖於本院審理時另提出公司登記資料查詢結果及退票
    理由單，以釋明先賓公司於97年2月13日聲請解散及於96年
    11月16日簽發面額20萬元之支票遭退票等事實，然先賓公司
    聲請解散，目的在進行清算，以便了結現務、收取債權、清
    償債務、分派盈餘或虧損及分派賸餘財產（公司法第24條、
    第84條參照），未使公司之財產有所增減，先賓公司支票退
    票，僅為其清償能力之顯現，亦非增加公司負債或減少財產
    ，均非據以釋明先賓公司有脫產之虞之證據，至於其他相對
    人，更無證據釋明有脫產之虞，依上開說明，本件假扣押之
    聲請，尚難准許。原裁定駁回抗告人之聲請，尚無不合。抗
    告意旨指摘原裁定不當，聲明廢棄，為無理由，應予駁回。
三、據上論結，本件抗告為無理由。爰裁定如主文。
中    華    民    國    97    年    4     月    30    日
                    民事第九庭
                        審判長法  官    黃熙嫣
                              法  官    陳玉完
                              法  官    呂太郎
正本係照原本作成。
本裁定除以適用法規顯有錯誤為理由，並經本院許可外，不得再
抗告。如提起再抗告，應於收受後10日內委任律師為訴訟代理人
向本院提出再抗告狀。並繳納再抗告費新台幣一千元。
中    華    民    國    97    年    5     月    5     日
                              書記官    黃千鶴


司法院資訊處製作；財團法人民間司法改革基金會備份。
